臺灣宜蘭地方法院刑事判決　　　　　　　　96年度易字第35號
公　訴　人　臺灣宜蘭地方法院檢察署檢察官
被　　　告　丙○○
上列被告因詐欺案件，經檢察官提起公訴（95年度偵緝字第299
號），本院判決如下：
    主  文
丙○○幫助意圖為自己不法之所有，以詐術使人將本人之物交付
，處有期徒刑拾月，減為有期徒刑伍月，如易科罰金，以銀元參
佰元即新臺幣玖佰元折算壹日。
    事  實
一、構成犯罪事實：
    丙○○明知將自己之帳戶存摺、印章、金融卡、密碼交付他
    人，可供他人以該帳戶做為詐欺取財之人頭帳戶使用，竟不
    違背其本意，仍基於幫助他人詐欺取財之不確定犯罪故意，
    於民國94年9月5日11時24分許，至址設宜蘭市○○路43號之
    臺灣土地銀行宜蘭分行，開立帳號000000000000號帳戶，並
    領取金融卡，且於94年9月5日11時39分許變更金融卡密碼，
    隨即於94年9月8日4時51分許後至94年9月29日11時許前之某
    時，於不詳地點，將上開帳戶之存摺、印章、金融卡、密碼
    ，交付不詳之成年人，而容任他人利用上開帳戶作為財產犯
    罪工具。嗣該不詳之成年人取得上開帳戶存摺、印章、金融
    卡、密碼後，於94年12月12日14時，撥打電話予乙○○，佯
    稱其係乙○○之友人劉歡欣，亟需金錢，致乙○○陷於錯誤
    ，於94年12月12日14時3分許，依其指示將新臺幣（下同）1
    0,000元轉帳至上開丙○○之帳戶內，嗣經乙○○查證後，
    始知受騙。
二、案經宜蘭縣警察局宜蘭分局報告臺灣宜蘭地方法院檢察署檢
    察官偵查起訴。
    理  由
甲、證據能力部分：
一、按被告以外之人於審判外之言詞或書面陳述，除法律有規定
    者外，不得作為證據。又被告以外之人於審判外之陳述，雖
    不符前4條之規定，而經當事人於審判程序同意作為證據，
    法院審酌該言詞陳述或書面陳述作成時之情況，認為適當者
    ，亦得為證據。刑事訴訟法第159條第1項、159條之5第1項
    分別定有明文。
二、經查：證人乙○○之警詢筆錄，雖係被告以外之人於審判外
    之言詞陳述，惟業經被告於審判程序中表示同意作為證據（
    見本院卷第53頁），且本院審酌上開言詞陳述作成時情況，
    並無違法之處，認為適當，依上開規定，自得作為證據使用
    ，先予敘明。
乙、實體部分：
一、認定犯罪事實所憑之證據及理由：
（一）被告坦承事項及其辯解：
   1、坦承事項：（見本院卷第53頁）
      被告丙○○坦承伊有於94年9月5日，至臺灣土地銀行宜蘭
      分行，開立帳號000000000000號帳戶，並領取金融卡，且
      於同日變更密碼，嗣乙○○因受騙而轉帳10,000元至上開
      帳戶之事實，核與證人乙○○於警詢中所述情節相符（見
      警卷第1頁至第2頁），並有臺灣土地銀行宜蘭分局95年1
      月2日宜存字第0950000005號函附帳號000000000000號帳
      戶開戶基本資料及往來交易明細表各1份、臺灣土地銀行
      宜蘭分局95年7月24日宜存字第0950000 390號函附帳號00
      0000000000號帳戶客戶歷史交易明細查詢表1份、乙○○
      交易紀錄1紙在卷足憑（見警卷第11頁至第13頁、第16頁
      、95偵緝157號卷第34頁至第35頁），堪認屬實。
   2、被告之辯解：
      被告矢口否認有何幫助詐欺取財之犯行，辯稱：伊住在宜
      蘭市○○路61之5號友人甲○○住處，上開帳戶之存摺、
      印章、金融卡、密碼亦放在該處抽屜，後來伊至花蓮上班
      ，返回該處時上開物品即已遺失，因存摺內沒有多少錢，
      故伊未至銀行辦理掛失止付等語。
（二）本院之判斷：
   1、被告於95年5月22日偵查中供稱：「我去年4月暫住在朋友
      甲○○的家中，在宜蘭市○○路，號碼不知道，他1個人
      住，租的或自己的不知道，住了半年多，94年11月去觀察
      、勒戒，我把2本存摺、印章放在他那裡，到現在都沒有
      去拿，2本存摺是土銀宜蘭分行及彰化宜蘭分行。土銀宜
      蘭分行開戶我放1,000元，開完戶下午就領出來，以金融
      卡在土銀宜蘭分行領出來，因為要去桃園工作，領出來買
      車票。」等語（見95偵緝157號卷第5頁至第6頁）；於95
      年11月15日偵查中供稱：「我於去年3月間去綽號『粉鳥
      明』（住慈安路）家，到外地上班，去年6月回來時，發
      現存摺已經不見了。開戶是因為要匯薪資用的，但是小姐
      說要農會的帳戶，當時裡面沒有錢，只剩100元，我在要
      去花蓮前就把錢全部領出來。」等語（見95偵緝299號卷
      第12頁至第13頁）；於96年5月16日本院準備程序中供稱
      ：「當時我住在朋友甲○○家，東西都放在朋友家，我才
      剛申請完帳戶，我將臺灣土地銀行宜蘭分行及彰化銀行的
      存摺、金融卡、密碼放在朋友家抽屜裡，後來我去花蓮上
      班，回來後東西就不見了，因為裡面沒有多少錢，所以我
      並沒有去掛失止付。」等語（見本院卷第53頁）；於96年
      7月17日本院審理中供稱：「我辦好當天就將存摺、金融
      卡放在甲○○家裡，之後我就去花蓮，我沒有將密碼告知
      甲○○，也沒有將密碼寫在紙上或任何看得見的地方。我
      與甲○○認識4、5年，甲○○職業係鐵工，現在找不到甲○○，去年開始與甲○○失去聯絡。我是收到法院通知單
      才知道存摺、金融卡、印章不見了。我開戶後有去變更密
      碼。」等語（見本院卷第67頁至第68頁）。綜觀被告上開
      供詞，就：(1)伊開立臺灣土地銀行宜蘭分行帳號00000000
      0000號帳戶後，有無將開戶時存款全部提領完畢；(2)伊開
      戶後究係前往花蓮或桃園工作；(3)伊於何時發現上開帳戶
      遺失等情節，前後供詞不一，顯屬可議。
   2、復觀之被告係於94年9月5日11時24分許，至臺灣土地銀行
      宜蘭分行，以現金1,100元開立帳號000000000000號帳戶
      ，並領取金融卡，且於94年9月5日11時39分許變更金融卡
      密碼，隨即分別於94年9月5日11時40分許、94年9月8日4
      時51分許，以金融卡各提領1,000元、100元，且被告供稱
      提領上開金額後即未再使用該金融卡，異於一般人開立帳
      戶係供本身資金往來使用，則其何須開立上開帳戶，況自
      94年9月29日至94年12月12日，除於94年12月12日14時3分
      許，證人乙○○因受騙跨行轉帳10,000元至該帳戶外，尚
      有他人分別跨行轉帳20,000元、10,000元、30,000元、5,
      000元至該帳戶，隨即由不詳之人以該帳戶金融卡提領上
      開款項，此有臺灣土地銀行宜蘭分局95年7月24日宜存字
      第0950000390號函附帳號000000000000號帳戶客戶歷史交
      易明細查詢表1份在卷足憑（見95偵緝157號卷第34頁至第
      35頁），顯見被告開立帳戶之目的顯然非欲供自己使用。
      況被告稱係於94年3、4月間將上開帳戶放置在甲○○住處
      乙節，亦與被告於94年9月5日開立上開帳戶，兩者日期相
      距甚遠，而被告既與甲○○認識4、5年，並在甲○○住處
      居住，衡情兩人情誼應相當深厚，彼此了解甚詳，惟被告
      竟無法向本院陳報甲○○正確年籍資料及住所，以供本院
      傳喚到庭，此有本院送達證書1份在卷可參（見本院卷第6
      2頁），則被告所稱之甲○○究有無其人，實屬可疑。另
      被告於94年9月5日開立上開帳戶後，隨即於同日變更金融
      卡密碼，倘若被告未同意並告知他人該金融卡密碼，則該
      人如何順利使用該金融卡提領上開跨行轉帳之金錢。故可
      證被告係於94年9月8日4時51分許後至94年9月29日11時許
      前之某時，將其所開立臺灣土地銀行宜蘭分行帳號000000
      000000號帳戶之存摺、印章、金融卡、密碼，於不詳地點
      ，交付不詳之成年人，而容任該成年人使用該帳戶之存摺
      、印章、金融卡、密碼。被告仍以前詞辯稱：該帳戶之存
      摺、印章、金融卡及密碼係遺失在甲○○住處等語，自不
      足採。
   3、又金融帳戶為個人理財之工具，申請開設金融帳戶並無任
      何特殊之限制，一般民眾皆能自由申請開戶，並得同時在
      不同金融機構申請多數存款帳戶使用，乃眾所周知之事實
      ，依一般人之社會生活經驗，倘係合法收入，本可自行向
      金融行庫開戶使用，而無使用他人帳戶之必要。苟不以自
      己名義申請開戶，反向他人索借或蒐購金融機構帳戶，衡
      情應能懷疑借用或蒐購帳戶之人目的在於詐取他人財物。
      又近來詐欺取財之犯罪類型層出不窮，該等犯罪，多數均
      係利用他人帳戶作為詐欺所得財物之出入帳戶，並經媒體
      廣為披載，被告對於上開社會常情自難諉為不知，是縱使
      其並不確知所提供之帳戶，遭他人用以對被害人詐欺取財
      ，惟其對於其所提供之帳戶，將遭他人作為詐欺取財犯行
      所得財物匯入及提領之工具使用，應有預見其發生，竟仍
      同意提供，顯對帳戶供他人取得不法犯罪所得之用，不違
      背其本意，足認被告確有幫助他人犯罪之不確定故意。
   4、綜上所述，可證被告基於幫助他人詐欺取財之不確定犯罪
      故意，於94年9月8日4時51分許後至94年9月29日11時許前
      之某時，於不詳地點，將上開帳戶之存摺、印章、金融卡
      及密碼，交付不詳之成年人，而容任該成年人利用上開帳
      戶作為詐欺取財犯罪工具之事實，事證明確，犯行堪以認
      定。
二、論罪科刑之理由：
（一）按被告行為後，94年2月2日修正公布之刑法（下稱新法）
      已於95年7月1日施行，新法第2條第1項規定：「行為後法
      律有變更者，適用行為時之法律。但行為後之法律有利於
      行為人者，適用最有利於行為人之法律。」，係規範行為
      後法律變更所生新舊法律比較適用之準據法，於新法施行
      後，自應適用新法第2條第1項之規定，為「從舊從輕」之
      比較；又比較新舊法時，應就罪刑有關之共犯、未遂犯、
      想像競合犯、牽連犯、連續犯、結合犯，以及累犯加重、
      自首減輕暨其他法定加減原因（如身分加減）與加減比例
      等一切情形，本於統一性及整體性原則，綜其全部罪刑之
      結果而為比較（最高法院95年度第8次刑事庭會議決議參
      照）。經查：
   1、修正前刑法第30條規定「幫助他人犯罪者，為從犯。雖他
      人不知幫助之情者，亦同。從犯之處罰，得按正犯之刑減
      輕之。」；修正後同法條則規定「幫助他人實行犯罪行為
      者，為幫助犯。雖他人不知幫助之情者，亦同。幫助犯之
      處罰，得按正犯之刑減輕之。」，修正前、後關於幫助犯
      之成立範圍及得減輕其刑之規定內容均無變更。惟依其修
      正理由所示，因實務及學說均認為幫助犯應採共犯從屬性
      說之「限制從屬形式」，原條文之用語易滋生共犯獨立性
      說與從屬性說之爭，爰將法條用語由「從犯」改為「幫助
      犯」，以杜疑義。是比較新舊法之結果，舊法即行為時法
      並非較有利於被告，且依修法之理由，應適用新法較為妥
      適。
   2、修正前刑法第33條第5款規定罰金為銀元1元以上，換算為
      新臺幣後，為新臺幣3元以上。修正後同條款則規定「罰
      金：新臺幣1,000元以上，以百元計算之。」，是比較新
      舊法之結果，舊法即行為時法有利於被告。
   3、依修正前刑法第41條第1項前段之規定及刪除前罰金罰鍰
      提高標準條例第2條前段之規定，易科罰金之折算標準，
      應以銀元300元折算1日，經換算為新臺幣後，應以新臺幣
      900元折算為1日。修正後刑法第41條第1項前段則規定「
      犯最重本刑為5年以下有期徒刑以下之刑之罪，而受6個月
      以下有期徒刑或拘役之宣告者，得以新臺幣1,000元、2,0
      00元或3,000元折算1日，易科罰金。」，是比較新舊法之
      結果，舊法即行為時法有利於被告。
（二）被告丙○○所為，係犯刑法第30條第1項、第339條第1項
      之幫助詐欺取財罪。
（三）被告係幫助他人犯罪，依刑法第30條第2項規定，減輕其
      刑。
（四）審酌被告無犯罪前科，有臺灣高等法院被告前案紀錄表1
      份在卷可參，素行良好，惟現今社會以人頭帳戶作為詐欺
      取財之事件，已經由報章媒體廣為傳播，被告竟將自己之
      帳戶存摺、印章、金融卡、密碼交付不詳之人，幫助該人
      從事詐欺取財之行為，致使被害人乙○○因受騙而受有損
      害，並增加警方追查犯罪之困難，因此助長上開詐欺取財
      犯罪之橫行，影響社會治安，及考量被告於犯罪後仍飾詞
      否認犯行，態度不佳等一切情狀，量處如主文所示之刑。
      惟查被告犯罪之時間，係在96年4月24日以前，所犯符合
      中華民國96年罪犯減刑條例第2條第1項第3款所定之減刑
      要件，應減其刑期二分之一，故減為有期徒刑5月，並依
      該減刑條例第9條，併諭知易科罰金之折算標準。
（五）至於未扣案之上開帳戶存摺、印章、金融卡雖係被告所有
      ，供幫助詐欺取財使用之物，惟被告已將上開物品交付不
      詳之人，而不知去向，復無積極證據證明上開物品尚屬存
      在，應認業已滅失，爰不予宣告沒收，併此敘明。
三、適用之法律：
（一）程序法方面：刑事訴訟法第299條第1項前段。
（二）實體法方面：刑法第2條第1項、第339條第1項、第30條1
      項、第2項、修正前刑法第41條第1項前段，刑法施行法第
      1條之1，95年7月1日刪除前罰金罰鍰提高標準條例第2條
      ，現行法規所定貨幣單位折算新臺幣條例第2條，中華民
      國96年罪犯減刑條例第2條第1項第3款、第7條、第9條。
本案經檢察官沈念祖到庭執行職務。
中　　華　　民　　國　　96　　年　　8　　月　 　 7　　日
                  刑事第四庭     審判長法  官  謝佩玲
                  　                   法  官  辜漢忠
                                       法  官  蘇錦秀
以上正本證明與原本無異。
如不服本判決應於收受本判決後10日內向本院提出上訴書狀，並
應敘述具體理由。若未敘述理由者，應於上訴期間屆滿後20日內
向本院補提理由書狀(均須按他造當事人之人數附繕本)。
                                       書記官　葉瑩庭
中　　華　　民　　國　　96　　年　　8　　月　 　 7　　日
【附錄本案論罪科刑法條】
★刑法第339條第1項：
意圖為自己或第三人不法之所有，以詐術使人將本人或第三人之
物交付者，處5年以下有期徒刑、拘役或科或併科1,000元以下罰
金。
